臺灣高等法院臺南分院刑事判決　　　　 96年度上訴字第380號
上　訴　人
即　被　告　丙○○
　　　　　　　　　　現另案於臺灣臺南監獄臺南分監執行中
上　訴　人
即　被　告　乙○○
上　訴　人
即　被　告　丁○○
上　訴　人
即　被　告　甲○○
　　　　　　　　　　　號
上列四人共同
指定辯護人　本院公設辯護人　戊○○
上列上訴人因違反毒品危害防制條例等案件，不服臺灣臺南地方
法院95年度訴字第513號中華民國96年1月19日第一審判決（起訴
案號：臺灣臺南地方法院檢察署95年度偵字第1584、4093、4291
、4475、4757、6429、6491號），提起上訴，本院判決如下：
    主  文
原判決關於丙○○、乙○○販賣改造手槍罪暨丙○○應執行部分
均撤銷。
丙○○共同未經許可，販賣可發射子彈具有殺傷力之改造手槍，
累犯，處有期徒刑柒年，併科罰金新臺幣肆拾萬元，罰金如易服
勞役，以罰金總額與六個月之日數比例折算。扣案如附表Ａ、Ｄ
、Ｆ、Ｇ、Ｈ所示槍砲、有殺傷力之子彈、零件及工具均沒收。
乙○○共同連續未經許可，販賣改造手槍，處有期徒刑陸年，併
科罰金新臺幣肆拾萬元，罰金如易服勞役，以罰金總額與六個月
之日數比例折算。扣案如附表Ｂ、Ｃ、Ｄ、Ｆ、Ｈ所示槍砲、有
殺傷力之子彈、零件及工具均沒收。
其他上訴駁回。
    事  實
一、【前案科刑及執行紀錄】丙○○曾於民國（下同）90年間，
    因妨害家庭及竊盜等案件，分別經臺灣臺南地方法院院判處
    有期徒刑七月及十月確定，又於91年間，因違反毒品危害防
    制條例案件，再經臺灣臺南地方法院判處有期徒刑七月確定
    ，後經臺灣臺南地方法院裁定應執行有期徒刑一年十月，於
    93年1月9日縮刑期滿執行完畢；乙○○曾於94年3月間，因
    違反槍砲彈藥刀械管制條例案件，經臺灣臺南地方法院判處
    有期徒刑一年三月，緩刑五年確定，現仍在緩刑中（不構成
    累犯）；丁○○曾於90年間，因二次違反毒品危害防制條例
    案件，均經臺灣臺南地方法院判處有期徒刑六月確定，均於
    91年5月6日易科罰金執行完畢。
二、【丙○○、乙○○單獨或共同製造並販賣改造手槍及子彈部
    分】
  (一)丙○○未經許可，單獨基於製造改造手槍及子彈之概括犯意
    ，於94年9月初某日，先在臺南市安南區中洲寮「捷豹玩具
    槍專賣店」，購買玩具手槍一枝及玩具子彈數顆，復於同年
    月2日後，向真實姓名不詳綽號「強仔」之男子，購買改造
    手槍槍管一枝，旋在臺南縣西港鄉南海村南海埔70號黃炳楠
    住處，將上開玩具手槍槍管拆下，換裝上向綽號「強仔」所
    購得之改造槍管，而製造完成具殺傷力之改造手槍1枝（槍
    枝管制編號0000000000號，含彈匣一個），並在上開黃炳楠
    住處，以工具將玩具子彈鑽孔後，再以黑火藥裝填，而製造
    完成具殺傷力之子彈五顆及不具殺傷力之子彈一顆，嗣於94
    年9月中旬某日，將上開改造手槍（含彈匣一個）及子彈包
    裝好後，攜至臺南縣七股鄉頂山村頂山166號陳先救住處，
    交予不知情之陳先救保管。丙○○又於94年10月初某日，在
    上開黃炳楠住處，將其所購得之道具槍一枝，以電鑽將槍管
    貫通，而製造完成具殺傷力之改造手槍一枝（槍枝管制編號
    0000000000號），及以上開方法，製造完成具殺傷力及不具
    殺傷力之子彈各一顆，並於94年10月初某日，在上開黃炳楠
    住處，將上開製造完成之改造手槍一枝（含彈匣一個）及子
    彈二顆置於黑色皮包內，交付丁○○保管。嗣於95年1月6日
    中午12時10分許，經丙○○先帶同司法警察至前述號陳先救
    住處，扣得附表Ａ所述上開改造手槍一枝（含彈匣一個）及
    具有殺傷力之子彈五顆。
  (二)乙○○基於製造後持以販賣改造手槍之概括犯意，先單獨未
    經許可而於94年9月間，先委請不詳且不知情之車床工廠成
    年工人製作未貫通之槍管雛型，復在臺南縣七股鄉十份村十
    份69號其住處內，以電動砂輪機及鑽頭加工貫通改造成可供
    發射子彈所用之槍管，再裝至其所購買之玩具手槍上，而製
    造完成具殺傷力之改造手槍一枝（含彈匣一個，槍枝管制編
    號0000000000號，含彈匣一個），旋並未經許可而於94年9
    月間某日夜間8時許，在臺南市安南區○○○街58巷37號蔡
    來旺住處，將上開改造手槍一枝（含彈匣一個）連同不具殺
    傷力之子彈數顆，以20,000元之價格，販賣予蔡來旺（蔡來
    旺持有改造手槍之部分另行移送本院併案審理）。嗣於94年
    12月19日16時50分許，在上述蔡來旺住處前草叢中，扣得附
    表Ｂ所示上開改造手槍一枝（含彈匣一個）及不具殺傷力之
    子彈四顆。司法警察又於95年1月6日上午10時40分許，在臺
    南縣佳里鎮○○路144之44號前停車場乙○○所駕駛之車號
    8S-0675號自用小客車內，扣得附表Ｃ所示未經改造完成之
    槍管一枝。
  (三)丙○○與乙○○二人復共同基於製造後持以販賣改造手槍及
    子彈之概括犯意聯絡（丙○○製造槍、彈及乙○○製造並販
    賣槍枝部分均承前概括犯意），由乙○○負責改造槍管，丙○○負責組裝槍枝，乙○○及丙○○二人並均從事製造子彈
    ，而共同未經許可，自94年10月某日起至同年12月某日止之
    期間內，連續在臺南縣七股鄉十份村十份69號乙○○住處、
    臺南縣西港鄉南海村南海埔70號黃炳楠住處等地，製造完成
    具殺傷力之改造手槍一枝（含彈匣一個，槍枝管制編號0000
    000000號）、子彈十顆，暨尚未改造完成而不具殺傷力之改
    造手槍一枝、子彈十顆（未據扣案，無槍枝管制編號，嗣持
    以出售予盧俊成）。丙○○並於臺南縣西港鄉○○村○○街
    8號之139蔡金龍住處，單獨製造不具殺傷力之子彈一顆而未
    完成（未據扣案）。丙○○、乙○○旋共同於同年10月中旬
    某日凌0時30分許，在臺南市○○區○○路一段759號對面甲○○所經營之「小姐檳榔攤」，將該等均具有殺傷力之改造
    手槍一枝（含彈匣一個，槍枝管制編號0000000000號）及子
    彈十顆，以19,000元之價格販賣予李政瀚，甲○○並當場持
    上開改造手槍試射一發，上開販賣槍、彈所得款項，丙○○
    計分得17,000元、乙○○分得2,000元。經丙○○於95年2月
    16日供出將槍販賣予甲○○，警方於95年3月8日持搜索票於
    嘉義縣新港鄉月眉村月眉潭96號查獲如附表Ｈ所示之物。
  (四)丙○○與乙○○停止製造改造手槍及子彈後，丙○○即於94
    年12月13日22時許，由黃炳楠陪同而將部分附表Ｄ所示製造
    改造手槍及子彈之工具與零件，持往臺南縣西港鄉○○村○○街8號之139蔡金龍住處藏放。丙○○又於94年底某日，託
    黃炳楠獨自一人將另批如附表Ｆ所示製造改造手槍及子彈之
    工具與零件，持往臺南縣佳里鎮○○路128號2樓王維成居所
    藏放。嗣於95年1月6日9時20分許，經司法警察在上開王維
    成居所，扣得如附表Ｆ所示工具、零件及與本案無關之安非
    他命吸食器（吸管）三枝；再於同日11時30分許，在上開蔡
    金龍住處，扣得如附表Ｄ所示工具、零件及附表Ｅ所示制式
    子彈一顆（起訴書漏載此顆子彈）及與本案無關之吸食工具
    一批。
三、【丁○○寄藏改造手槍及子彈部分】丁○○亦明知丙○○於
    94年10月初某日，在上開臺南縣西港鄉南海村南海埔70號黃
    炳楠住處，放置在黑色皮包內之改造手槍一枝（含彈匣一個
    ，槍枝管制編號0000000000號）及有殺傷力與無殺傷力之子
    彈各一顆，部分應係改造完成且具有殺傷力之改造手槍及子
    彈，竟基於受寄代藏之不確定故意，未經許可而予收受後，
    藏放在臺南縣安定鄉港尾村港子尾35號家中。嗣於95年2月
    16日17時20分許，經丙○○帶同司法警察前往上述丁○○住
    處，扣得附表Ｇ所示改造手槍一枝（含彈匣一個）、有殺傷
    力與無殺傷力之子彈各一顆及其他與本案無關之工具一批。
四、【李政瀚持有改造手槍及子彈部分】李政瀚明知丙○○及乙○○在94年10月中旬某日凌0時30分許，在臺南市○○區○○路一段759號對面其所經營之「小姐檳榔攤」所出售之改
    造手槍一枝（含彈匣一個，槍枝管制編號0000000000號）及
    子彈十顆，均係改造完成具有殺傷力之改造手槍及子彈，除
    當場試射子彈一顆外，竟於買受後未經許可而予以持有，並
    將之藏放在嘉義縣新港鄉月眉村月眉潭96號之居所。後於95
    年3月8日14時30分許，經警在前述甲○○居所，扣得附表Ｈ
    所示上述改造手槍一枝（含彈匣一個）及子彈九顆。
    理  由
甲、有罪部分：
一、丙○○、乙○○單獨或共同製造並販賣改造手槍及子彈部分
    ：
  (一)此部分事實，亦據被告丙○○及乙○○迭於警詢及偵審中坦
    白承認，並相互證述在卷且互核相符，復與證人即受託為被
    告丙○○保管槍彈之陳先救於警詢；證人即向被告丙○○、
    乙○○買受槍彈之李政瀚、證人即知悉被告丙○○製造子彈
    之蔡金龍、證人即協助被告丙○○、乙○○改造槍彈之黃炳
    楠各於警詢及偵審中證述情節一致。此外，並有附表Ａ、Ｂ
    、Ｃ、Ｄ、Ｅ、Ｆ、Ｇ所示槍彈及工具扣案可稽。並有內政
    部警政署刑事警察局95年1月10日刑鑑字第0940200315號、
    95年1月17日刑鑑字第0950007402及0000000000號、95年1月
    26日6刑鑑字第0950007403號、95年4月7日刑鑑字第0950031
    034號、95年4月4日刑鑑字第0950038535號、95年4月27日刑
    鑑字第0950007404號槍彈鑑定書附卷可資確認該等槍彈之殺
    傷力（見偵一卷第52-56頁，偵二卷第113-115、116-118、1
    99-201頁，偵四卷第25-30頁，偵七卷第13-15頁，原審卷一
    第110-116頁），同堪認定。
  (二)公訴意旨雖認為被告丙○○、乙○○所製造嗣後由丙○○持
    以出售案外人盧俊成之改造手槍及子彈係具有殺傷力之槍、
    彈。第查：
  被告丙○○雖於偵審中一再供承出售予盧俊成之改造手槍，
    曾經持以向郊外路旁金屬交通號誌牌射擊，並曾貫穿交通號
    牌等語。核其陳述，應屬就該把槍枝之殺傷力，而為刑事訴
    訟法第156條第1項之被告自白。
  據被告丙○○所陳大部分執行試射改造手槍之人為黃炳楠，
    而證人黃炳楠於偵審中雖亦證實確有協助試射改造手槍乙節
    。然經被告丙○○參與改造後持往試射之手槍至少四把（分
    別放置在陳先救、丁○○處，及出售予盧俊成、李政瀚），
    且證人黃炳楠歷次證述，亦未提及「每一把經丙○○參與改
    造之手槍，均經其試射」或「每一把經其試射之改造手槍均
    成功貫穿交通號牌」。該證人復於原審審理時，證陳：「（
    你是否知道他們把你試射過的槍枝賣給誰？）不知道，他們
    也沒有告訴我。（你試射過的銀色改造槍枝是否可以擊發，
    有無殺傷力？）不知道，我射擊鐵製路標射擊完我就走了。
    （上開銀色的手槍是否可以貫穿鐵製路標？）我不知道，我
    沒有看」等語（見原審卷二第292-293頁）。故就嗣後經被
    告丙○○出售予盧俊成之特定槍彈而言，證人黃炳楠於偵審
    中之證言，顯然不足以補強被告丙○○前揭自白。
  被告乙○○於原審審理時以證人身份具結後證述：賣給盧俊
    成那把槍，改造完成後，有無經試射伊不知道，因為伊只參
    與改造，槍管組裝完畢後伊就沒有參與等語（見原審卷二第
    276頁）。是被告丙○○上述關於出售予盧俊成之槍彈具有
    殺傷力之自白，亦難自共同正犯乙○○之供述獲得補強證實
    。
  證人即該等槍彈之買受人盧俊成於警詢中證曰：伊曾將丙○○出售之槍彈，於94年10月27日凌晨l時許拿到臺南市○○
    里○○街北側河堤朝天空試射一發，沒有朝目標物試射等語
    （見警八卷第43頁），難以依其供述得悉子彈發射後之動能
    。該證人又於審理時證述：伊向丙○○買受的槍枝伊曾經擊
    發並朝天空試射過，但子彈有無射出伊不清楚，故伊不知道
    槍枝有無殺傷力等語（見原審卷三第12-13頁）。是亦不能
    依據買受人盧俊成之供述，得悉殺傷力之有無。
  綜之上情，本件關於被告丙○○持以出售盧俊成之槍彈，既
    未經扣案而無從依科學鑑定方式確認其殺傷力，而被告丙○○前述自白復無證據可資補強，依刑事訴訟法第156條第2項
    之規定，自難據以確認該等改造手槍及子彈，係具有殺傷力
    之槍彈，此部分事實認定既存疑異，自應為有利於被告丙○○及乙○○之認定，即認為該等槍彈係不具殺傷力之槍彈。
    故被告丙○○、乙○○此部分製造改造手槍及子彈之行為，
    尚屬未遂階段。公訴意旨認為已經既遂，尚有未合，併予指
    明。
  (三)檢察官復認定被告丙○○在臺南縣西港鄉○○村○○街8號
    之139蔡金龍住處所製造之子彈，亦係具有殺傷力之子彈乙
    節。查：
  被告丙○○於偵查中，僅供承被告蔡金龍曾將其住處出借以
    供伊將火藥裝填到子彈內等語（見偵二卷第123頁），但未
    言及試射的結果。其於原審審理中則證述：不知道在蔡金龍
    家中裝填之子彈有無殺傷力等語（見原審卷三第73頁）。
  被告蔡金龍於警詢及偵審中，亦未提及被告丙○○在其住處
    製造（裝填）之子彈，有無殺傷力之事實。
  此外，亦無任何證據足以證明該顆子彈經擊發後，發射動能
    足以穿透人體或豬隻皮膚組織，自無從認定係具有殺傷力之
    子彈至明。是檢察官認為被告丙○○此部分之製造子彈行為
    已達既遂之程度，同有未洽，此部分應尚屬未遂之階段。
二、丁○○寄藏改造手槍及子彈部分：
  (一)訊據被告丁○○雖供承於上述時地收受丙○○所交付內有查
    獲槍彈之黑色皮包，但亦矢口否認有何寄藏槍彈之犯意，辯
    稱：當初丙○○託交上述黑色皮包時，曾強調其內裝置「道
    具槍」，嗣後經伊打開皮包查看而得悉係改造手槍，但伊始
    終不知道該等槍彈具有殺傷力，伊並無「寄藏具有殺傷力槍
    彈」之認知云云。
  (二)經查：
  被告丁○○有於前揭時地，受寄代藏證人丙○○委託保管附
    表Ｇ所示槍彈，且該等槍彈經送內政部警政署刑事警察局鑑
    定結果，認為具有殺傷力等情，是為被告丁○○所不爭執之
    事實（見原審卷一第189頁準備程序筆錄），核與證人丙○○於警詢及偵審中證述情節大致相符，復有內政部警政署刑
    事警察局鑑定書在卷可按。
  被告丁○○於警詢中供承：丙○○用一個黑色的袋子裝該把
    改造的槍彈拿給伊，並對伊說「這支槍幫我保管一下」，伊
    才知道這是改造的槍，而伊曾在住處房間拆解來看，明確知
    道係改造手槍。伊拿到該把改造槍之後直接放在伊住處的床
    下藏放，後來伊父親將床底下的雜物搬往舊宅右側房間內藏
    放．．．丙○○認為寄放改造槍枝在伊這裡比較不會被警方
    查獲」等語（見警三卷第13頁）。被告丁○○既知該等皮包
    內之東西乃「改造的槍」且「怕被警察查獲」，其辯稱主觀
    上並無「恐有殺傷力」之認知，即難憑信。
  證人丙○○於警詢，係證述：伊交付該等放置在皮包內之槍
    彈時，係向丁○○交待「包包內之東西非常貴重，請他不要
    隨便打開看是何東西」等語（警三卷第4頁）；嗣於原審審
    理時，則證陳：丁○○有問說那是什麼東西，伊告訴丁○○
    稱「不要管，這是很重要的東西，你不要打開，過一陣子我
    會拿回去」等語（原審卷三第64頁）。似於交付該等槍彈時
    ，均未向被告丁○○明言黑色皮包內放置著改造手槍及子彈
    。然被告丁○○既已於警詢及原審準備程序進行中明白陳述
    「曾經打開黑色皮包查看而知悉係改造手槍」，證人丙○○
    有無於交付時告知皮包內物品，對於被告丁○○是否具有受
    寄後代為保管之意思之判斷，即不生影響。再者，證人丙○○復於審理時，確切證述：「（你把槍彈寄放在丁○○家，
    你有無說是道具槍？）我都沒有說任何話」等語（見原審卷
    三第74頁），與被告丁○○此部分辯解，核不相符。
  證人丙○○於深恐遭警查獲持有改造槍彈時，將該等物品託
    交被告丁○○，顯見該被告乃證人丙○○信任之人，其等應
    亦屬感情良好並無仇隙之友人，故證人丙○○同無故以不利
    之證詞入被告丁○○於罪之風險。從而證人丙○○證述未曾
    向被告丁○○強調託交之物品乃道具槍乙節，亦堪信實，被
    告丁○○此等辯詞，要難採取。綜上各節，本件被告丁○○
    既於物主丙○○託交皮包時，未獲該等物品乃「不具殺傷力
    之道具槍」之告知訊息，又於打開皮包查看後知悉代為保管
    之物品係改造手槍及子彈，復於受寄時即已知悉物主丙○○
    係為避免遭警查緝始行託交，該被告就託交之改造手槍及子
    彈，「可能具有殺傷力」乙節，顯然有所瞭解，如此即堪認
    定被告丁○○係基於寄藏具有殺傷力改造手槍及子彈之不確
    定故意，而同意代為保管該等槍彈，該被告空言否認主觀上
    存有此等犯罪故意，同難採信。
三、李政瀚持有改造手槍及子彈部分：
    訊之被告李政瀚迭於警詢及偵審中坦白承認此部分犯罪事實
    ，核與證人丙○○、乙○○二人迭於警詢及偵審中所證內容
    ，悉相吻合。且有附表Ｈ所示槍彈扣案可證，該等槍彈經鑑
    定結果，亦認確實具有殺傷力，有內政部警政署刑事警察局
    鑑定書存卷可參，此部分事實亦堪認定。
四、論罪科刑：
  (一)基本論罪：
  核被告丙○○之所為，係犯槍砲彈藥刀械管制條例第8條第1
    項之未經許可販賣可發射子彈具有殺傷力之槍枝罪（上述槍
    枝以下簡稱改造手槍）、第12條第1項之販賣子彈罪。
  被告乙○○所為，係犯槍砲彈藥刀械管制條例第8條第1項之
    未經許可販賣改造手槍罪、第12條第1項之販賣子彈罪。至
    於被告乙○○委請不詳且不知情之成年車床業者改造槍管部
    分，是為間接正犯。
  被告丁○○之所為，係犯槍砲彈藥刀械管制條例第8條第4項
    之未經許可寄藏改造手槍罪，及同條第12條第4項未經許可
    寄藏子彈罪。
  被告李政瀚則係犯槍砲彈藥刀械管制條例第8條第4項之未經
    許可持有改造手槍罪，及同條第12條第4項未經許可持有子
    彈罪。
  (二)罪質關係：
  被告丙○○、乙○○製造完成後之持有改造手槍與子彈之低
    度行為，為之前之改造行為或之後之販賣行為所吸收，不另
    論罪。
  被告丙○○、乙○○販賣改造手槍及子彈前之數次製造行為
    ，時間緊接，所犯罪名相同，顯均係出於概括之犯意反覆為
    之，應依修正前刑法第56條之規定各以一罪論。又按製造改
    造手槍或子彈之行為雖屬無中生有之形成階段，但製造完成
    後因尚未散佈於第三人，危害較輕。行為人若進而持以販賣
    散佈，對於社會秩序與安全造成之危害較為直接且嚴重，故
    販賣槍彈之行為之情節自應重於製造行為（最高法院92年度
    臺上字第992號判決意旨參照）。從而公訴人認為製造改造
    手槍及子彈完成後，持以販賣，應論以製造改造手槍或子彈
    罪，即有未合，但因「製造」或「販賣」改造手槍及子彈罪
    ，各係規範於同一條項，故無變更起訴法條之問題。又被告
    丙○○、乙○○製造完成後之改造手槍及子彈，並非全部持
    以販賣，顯見其等製造與販賣之間，不存必然之關係，是以
    被告丙○○及乙○○製造改造手槍及子彈後並將部分製品持
    以販賣，亦依修正前刑法第55條後段牽連犯之規定，從一情
    節較重之販賣改造手槍及子彈罪論處。其等以一販賣行為，
    同時販賣改造手槍及子彈，應依修正前刑法第55條想像競合
    犯之例從一重依販賣改造手槍罪處斷。
  被告乙○○與丙○○共同販賣改造手槍予甲○○及乙○○單
    獨販賣改造手槍予蔡來旺，被告乙○○二次行為，均時間緊
    接，犯意概括，所犯罪名相同，為連續犯，除無期徒刑依法
    不得加重外，餘應依修正前刑法第56條之規定加重其刑。
  (三)共犯關係：
    被告丙○○與乙○○就製造改造手槍及子彈，暨販賣改造手
    槍及子彈予同案被告李政瀚之部分，均有犯意之聯絡，行為
    之分擔，俱屬共同正犯。
  (四)累犯：被告丙○○及丁○○各別有本判決犯罪事實一所載之
    判決及執行紀錄，有臺灣高等法院被告全國前案紀錄表及法
    務部刑案資料查註紀錄表附卷可按，其等五年以內故意再犯
    本件有期徒刑以上之罪，為累犯，所犯除改造及販賣改造手
    槍就無期徒刑部分不得加重外，餘均應依修正前刑法第47條
    加重其刑。
  (五)沒收：
  附表Ａ、B、Ｇ、Ｈ所示槍砲及有殺傷力之子彈，均係違禁
    物，均依刑法第38條第1項第1款宣告沒收；至於原具有殺傷
    力但經試射之子彈，則已因試射而失卻子彈之性質，而非屬
    違禁物，故不予宣告沒收，附此敘明。
  附表Ｃ、Ｄ、Ｆ、Ｈ所示零件及工具、無殺傷力子彈，分屬
    被告丙○○、乙○○所有，供其等犯罪所用或預備之物，業
    據其等供明在卷，併依修正前刑法第38條第1項第2款之規定
    沒收。
  本件並無任何被告遭起訴「製造、持有或寄藏制式子彈」之
    事實，故附表Ｅ所示之制式子彈一顆，縱有涉及犯罪，亦與
    本件審理可及之事實無涉，該顆子彈自無由於本案宣告沒收
    ，併予敘明。
五、原審就被告丙○○販賣改造手槍部分予以論罪科刑，固非無
    見，惟查：被告丙○○、乙○○販賣改造手槍部分，原審就
    連續犯或累犯部分，法定刑為無期徒刑亦予加重其刑，尚有
    未合。被告丙○○、乙○○上訴意旨，執此指摘原判決不當
    ，為有理由，應由本院將原判決此部分撤銷改判，因被告丙○○犯數罪（其餘所犯轉讓第二級毒品及幫助施用第二級毒
    品部分，因未上訴而確定），已定應執行之刑，此部分既經
    上訴而撤銷，原定之執行刑亦失所附麗，應並予撤銷。審酌
    被告丙○○前有前述犯罪科刑及執行紀錄，年富力盛，不思
    循正途付出勞務獲取財富，竟以製造、販賣改造手槍、子彈
    牟利，對於社會秩序安全與國民健康均危害甚深；惟供承大
    部分犯行，足認有悔悟之心，被告乙○○不思循正途付出勞
    務獲取財富，竟以製造、販賣改造手槍、子彈牟利，或提供
    友人毒品，對於社會秩序安全與國民健康均危害甚深；惟供
    承全部犯行，顯見悔意等一切情狀，量處如主文第二、三項
    所示之刑並諭知如罰金易服勞役之折算標準，扣案扣案如附
    表Ａ、B、Ｇ所示槍砲、有殺傷力之子彈均係違禁物，槍砲
    及子彈部分，均依刑法第38條第1項第1款宣告沒收；附表Ｃ
    、Ｄ、Ｆ所示零件及工具為供犯罪所用之物，依同條項第2
    款沒收。
六、其餘部分：原審因予適用槍砲彈藥刀械管制條例第8條、第4
    項、第12條、第4項，刑法第11條前段、第2條第1項前段及
    但書第42條第3項前段，修正前刑法第47條、第38條第1項第
    1款，並審酌被告丁○○、李政瀚均年富力盛，被告丁○○
    藏放槍彈；被告李政瀚買受而持有槍彈，對於社會治安亦戕
    害頗鉅。並參酌被告乙○○及李政瀚供承全部犯行，顯見悔
    意；被告丁○○雖否認犯行，但對於客觀犯罪事實，亦少見
    飾詞狡辯之行為，難認全無反省。暨各該被告犯罪之情節、
    涉案程度、犯罪次數及所獲不法利益之多寡等一切情狀，分
    別量處丁○○有期徒刑年陸月，併科罰金新臺幣柒萬元，
    李政瀚有期徒刑年貳月，併科罰金新臺幣伍萬元，並均就
    罰金如易服勞役以新台幣壹仟元折算，本院核其認事用法俱
    無不合，量刑亦稱妥適，被告丁○○、李政瀚上訴意旨否認
    犯罪，空言指摘原判決不當，為無理由，應予駁回。
七、至於本案因刑法修正而產生之新舊法比較部分，詳見附件。
八、又被告丙○○轉讓第二級毒品及幫助施用第二級毒品部分，
    因其未上訴（惟尚未移送執行），併予明。
乙、不另為無罪諭知部分：
一、公訴意旨認為：被告丙○○改造後出售予盧俊成之改造手槍
    及子彈，係具有殺傷力之槍彈，故認為被告丙○○此部分之
    販賣行為亦涉及槍砲彈藥刀械管制條例第8條第1項及第12條
    第1項之販賣改造手槍及子彈罪。
二、茲因被告丙○○被訴販賣改造手槍及子彈予盧俊成之部分，
    因該等經販賣之改造手槍及子彈，係不具殺傷力之槍彈，已
    如前述，從而被告丙○○持以販賣之行為，即難認為構成犯
    罪，此乃當然之理。而被告丙○○此部分被訴事實，既經檢
    察官認為與前揭經論罪科刑之販賣槍彈予李政瀚之行為，存
    有連續犯之裁判上一罪關係，故不另為無罪判決之諭知。
據上論結，應依刑事訴訟法第368條、第369條第1項前段、第364
條、第299條第1項前段、槍砲彈藥刀械管制條例第8條第1項、第
12條第1項、刑法第11條前段、第2條第1項前段及但書、第42條
第3項前段，第28條（修正前）、第55條（修正前）、第56條（
修正前）、第47條（修正前）、第51條第5款（修正前）、第38
條第1項第1款、第2款，判決如主文。
本案經檢察官趙中岳到庭執行職務。
中　　華　　民　　國　　96　　年　　5 　　月　　29　　日
                  刑事第五庭    審判長法　官  楊明章
                                      法　官  顏基典
                                      法　官  楊子莊
以上正本證明與原本無異。
如不服本判決，應於收受本判決後十日內向本院提出上訴書狀。
其未敘述上訴理由者並得於提起上訴後十日內向本院補提理由書
狀（均須按他造當事人之人數附繕本）「切勿逕送上級法院」。
　　　　　　　　　　　　　　　　　　　書記官  王全龍
中　　華　　民　　國　　96　　年　　5 　　月　　30　　日
附錄本案論罪科刑法條：
槍砲彈藥刀械管制條例第8條第1項、第4項
未經許可，製造、販賣或運輸鋼筆槍、瓦斯槍、麻醉槍、獵槍、
空氣槍或第4條第1項第1款所定其他可發射金屬或子彈具有殺傷
力之各式槍砲者，處無期徒刑或5年以上有期徒刑，併科新臺幣1
千萬元以下罰金。
未經許可，持有、寄藏或意圖販賣而陳列第 1 項所列槍枝者，
處3年以上10年以下有期徒刑，併科新臺幣700萬元以下罰金。
槍砲彈藥刀械管制條例第12條第1項、第4項
未經許可，製造、販賣或運輸子彈者，處 1 年以上 7 年以下有
期徒刑，併科新台幣 500 萬元以下罰金。
未經許可，持有、寄藏或意圖販賣而陳列子彈者，處 5 年以下
有期徒刑，併科新台幣 300 萬元以下罰金。
附表Ａ：在案外人陳先救處所查獲之物品。
┌─┬───┬───────┬───┬──┬───┬─────────┬──────┐
│編│種類  │品名          │數量  │單位│持有人│備註              │沒收依據    │
│號│區分  │              │      │    │　    │                  │            │
├─┼───┼───────┼───┼──┼───┼─────────┼──────┤
│1.│槍砲  │改造手槍      │1     │把  │陳先救│丙○○寄放        │刑法第38條第│
│  │      │（含彈匣）    │      │    │      │(槍枝管制編號11021│1項第1款    │
│  │      │              │      │    │      │50057號)          │            │
├─┼───┼───────┼───┼──┼───┼─────────┼──────┤
│2.│有殺傷│子彈          │5     │顆  │陳先救│丙○○寄放        │同上        │
│  │力之子│              │      │    │      │土造子彈具殺傷力  │            │
│  │彈    │              │      │    │      │（另1顆非完整結構 │            │
│  │      │              │      │    │      │之不具殺傷力土造子│            │
│  │      │              │      │    │      │彈，不列入本附表）│            │
└─┴───┴───────┴───┴──┴───┴─────────┴──────┘
附表Ｂ：在案外人蔡來旺處所查獲之物品。
┌─┬───┬───────┬───┬──┬───┬─────────┬──────┐
│編│種類  │品名          │數量  │單位│所有人│備註              │沒收依據    │
│號│區分  │              │      │    │      │                  │            │
├─┼───┼───────┼───┼──┼───┼─────────┼──────┤
│1.│槍砲  │改造手槍      │1     │把  │蔡來旺│向乙○○購得      │刑法第38條第│
│  │      │（含彈匣1個） │      │    │      │(槍枝管制編號11021│1項第1款    │
│  │      │              │      │    │      │50026)            │            │
└─┴───┴───────┴───┴──┴───┴─────────┴──────┘
附表Ｃ：在被告乙○○處所查獲之物品。
┌─┬───┬───────┬───┬──┬───┬─────────┬──────┐
│編│種類  │品名          │數量  │單位│所有人│備註              │沒收依據    │
│號│區分  │              │      │    │      │                  │            │
├─┼───┼───────┼───┼──┼───┼─────────┼──────┤
│1.│零件  │槍管          │1     │支  │乙○○│土造槍管半成品    │刑法第38條第│
│  │      │              │      │    │      │                  │1項第2款    │
└─┴───┴───────┴───┴──┴───┴─────────┴──────┘
附表Ｄ：在被告蔡金龍處所查獲之物品。
┌─┬───┬───────┬───┬──┬───┬─────────┬──────┐
│編│種類  │品名          │數量  │單位│持有人│備註              │沒收依據    │
│號│區分  │              │      │    │      │                  │            │
├─┼───┼───────┼───┼──┼───┼─────────┼──────┤
│1.│零件  │改造槍管      │21    │支  │蔡金龍│丙○○、黃炳楠共有│刑法第38條第│
│  │      │              │      │    │      │                  │1項第2款    │
├─┼───┼───────┼───┼──┼───┼─────────┼──────┤
│2.│零件  │改造槍身      │2     │支  │蔡金龍│丙○○、黃炳楠共有│同上        │
├─┼───┼───────┼───┼──┼───┼─────────┼──────┤
│3.│零件  │槍把護木版    │4     │片  │蔡金龍│丙○○、黃炳楠共有│同上        │
├─┼───┼───────┼───┼──┼───┼─────────┼──────┤
│4.│零件  │彈簧          │8     │支  │蔡金龍│丙○○、黃炳楠共有│同上        │
├─┼───┼───────┼───┼──┼───┼─────────┼──────┤
│5.│零件  │槍身零件      │1     │批  │蔡金龍│丙○○、黃炳楠共有│同上        │
│  │      │              │      │    │      │1.復進簧桿        │            │
│  │      │              │      │    │      │2.復進簧          │            │
│  │      │              │      │    │      │3.扳機            │            │
│  │      │              │      │    │      │4.擊錘            │            │
│  │      │              │      │    │      │5.撞針座          │            │
│  │      │              │      │    │      │6.抓子勾          │            │
│  │      │              │      │    │      │7.扳機連桿        │            │
│  │      │              │      │    │      │8.槍管基座        │            │
│  │      │              │      │    │      │9.塑膠撞針        │            │
├─┼───┼───────┼───┼──┼───┼─────────┼──────┤
│6.│零件（│鞭炮          │1     │個  │蔡金龍│丙○○、黃炳楠共有│同上        │
│  │原料）│              │      │    │      │                  │            │
├─┼───┼───────┼───┼──┼───┼─────────┼──────┤
│7.│工具  │改造槍枝工具  │1     │批  │蔡金龍│丙○○、黃炳楠共有│同上        │
├─┼───┼───────┼───┼──┼───┼─────────┼──────┤
│8.│零件（│底火          │121   │發  │蔡金龍│丙○○、黃炳楠共有│同上        │
│  │原料）│              │      │    │      │                  │            │
├─┼───┼───────┼───┼──┼───┼─────────┼──────┤
│9.│零件  │改造子彈半成品│172   │顆  │蔡金龍│丙○○、黃炳楠共有│同上        │
│  │      │              │      │    │      │1.其中1顆具殺傷力 │            │
│  │      │              │      │    │      │2.其中11顆非完整結│            │
│  │      │              │      │    │      │  構之土造子彈    │            │
│  │      │              │      │    │      │3.其餘160顆為彈殼 │            │
├─┼───┼───────┼───┼──┼───┼─────────┼──────┤
│10.│零件  │滑套          │2     │個  │蔡金龍│丙○○、黃炳楠共有│同上        │
├─┼───┼───────┼───┼──┼───┼─────────┼──────┤
│11.│零件（│彈頭原料      │1     │批  │蔡金龍│丙○○、黃炳楠共有│同上        │
│  │原料）│              │      │    │      │長短不一之銅棒    │            │
├─┼───┼───────┼───┼──┼───┼─────────┼──────┤
│12.│零件  │彈頭          │24    │顆  │蔡金龍│丙○○、黃炳楠共有│同上        │
├─┼───┼───────┼───┼──┼───┼─────────┼──────┤
│13.│零件（│底火藥        │3     │排  │蔡金龍│丙○○、黃炳楠共有│同上        │
│  │原料）│              │      │    │      │72顆              │            │
├─┼───┼───────┼───┼──┼───┼─────────┼──────┤
│14.│零件（│火藥          │1     │罐  │蔡金龍│丙○○、黃炳楠共有│同上        │
│  │原料）│              │      │    │      │                  │            │
└─┴───┴───────┴───┴──┴───┴─────────┴──────┘
附表Ｅ：在被告蔡金龍處所查獲之物品。
┌─┬───┬───────┬───┬──┬───┬─────────┬──────┐
│編│種類  │品名          │數量  │單位│持有人│備註              │沒收依據    │
│號│區分  │              │      │    │      │                  │            │
├─┼───┼───────┼───┼──┼───┼─────────┼──────┤
│1.│有殺傷│制式子彈      │1     │顆  │蔡金龍│丙○○、黃炳楠共有│不沒收（非本│
│  │力之子│              │      │    │      │1.具有殺傷力，所有│案審判範圍之│
│  │彈    │              │      │    │      │  人為丙○○      │違禁物）。  │
│  │      │              │      │    │      │2.起訴書漏載此項物│            │
│  │      │              │      │    │      │  品。            │            │
└─┴───┴───────┴───┴──┴───┴─────────┴──────┘
附表Ｆ：在被告王維成處所查獲之物品。
┌─┬───┬───────┬───┬──┬───┬─────────┬──────┐
│編│種類  │品名          │數量  │單位│持有人│備註              │沒收依據    │
│號│區分  │              │      │    │      │                  │            │
├─┼───┼───────┼───┼──┼───┼─────────┼──────┤
│1.│工具  │銼刀          │2     │支  │王維成│丙○○&乙○○共有 │刑法第38條第│
│  │      │              │      │    │      │                  │1項第2款    │
├─┼───┼───────┼───┼──┼───┼─────────┼──────┤
│2.│零件（│銅條          │2     │條  │王維成│丙○○&乙○○共有 │同上        │
│  │原料）│              │      │    │      │                  │            │
├─┼───┼───────┼───┼──┼───┼─────────┼──────┤
│3.│零件  │彈簧          │3     │條  │王維成│1長2短            │同上        │
│  │      │              │      │    │      │丙○○&乙○○共有 │            │
├─┼───┼───────┼───┼──┼───┼─────────┼──────┤
│4.│工具  │萬用鉗        │1     │支  │王維成│丙○○&乙○○共有 │同上        │
├─┼───┼───────┼───┼──┼───┼─────────┼──────┤
│5.│工具  │油壓鉗        │1     │支  │王維成│丙○○&乙○○共有 │同上        │
├─┼───┼───────┼───┼──┼───┼─────────┼──────┤
│6.│零件  │手槍槍管      │1     │支  │王維成│丙○○&乙○○共有 │同上        │
│  │      │              │      │    │      │內具阻鐵之金屬槍管│            │
├─┼───┼───────┼───┼──┼───┼─────────┼──────┤
│7.│工具  │鑽頭          │20    │支  │王維成│丙○○&乙○○共有 │同上        │
├─┼───┼───────┼───┼──┼───┼─────────┼──────┤
│8.│工具  │手持電動砂輪機│1     │支  │王維成│丙○○&乙○○共有 │同上        │
├─┼───┼───────┼───┼──┼───┼─────────┼──────┤
│9.│工具  │砂紙          │4     │張  │王維成│丙○○&乙○○共有 │同上        │
├─┼───┼───────┼───┼──┼───┼─────────┼──────┤
│10.│工具  │砂輪機磨片    │4     │片  │王維成│丙○○&乙○○共有 │同上        │
└─┴───┴───────┴───┴──┴───┴─────────┴──────┘
附表Ｇ：在被告丁○○處所查獲之物品。
┌─┬───┬───────┬───┬──┬───┬─────────┬──────┐
│編│種類  │品名          │數量  │單位│持有人│備註              │沒收依據    │
│號│區分  │              │      │    │      │                  │            │
├─┼───┼───────┼───┼──┼───┼─────────┼──────┤
│1.│槍砲  │8釐米改造手槍 │1     │支  │丁○○│丙○○寄放        │刑法第38條第│
│  │      │（含彈匣）    │      │    │      │（槍枝管制編號    │1項第1款    │
│  │      │              │      │    │      │0000000000號）    │            │
├─┼───┼───────┼───┼──┼───┼─────────┼──────┤
│2.│有殺傷│子彈          │1     │顆  │丁○○│丙○○寄放        │同上        │
│  │力之子│              │      │    │      │                  │            │
│  │彈    │              │      │    │      │                  │            │
├─┼───┼───────┼───┼──┼───┼─────────┼──────┤
│3.│無殺傷│子彈          │1     │顆  │丁○○│丙○○寄放        │不沒收（已經│
│  │力之子│              │      │    │      │（已經試射）      │試射而失去子│
│  │彈    │              │      │    │      │                  │彈之性質，已│
│  │      │              │      │    │      │                  │非屬違禁物）│
└─┴───┴───────┴───┴──┴───┴─────────┴──────┘
附表Ｈ：在被告李政瀚處所查獲之物品。
┌─┬───┬───────┬───┬──┬───┬─────────┬──────┐
│編│種類  │品名          │數量  │單位│所有人│備註              │沒收依據    │
│號│區分  │              │      │    │　    │                  │            │
├─┼───┼───────┼───┼──┼───┼─────────┼──────┤
│1.│槍砲  │8釐米改造手槍 │1     │支  │李政瀚│向丙○○購買      │刑法第38條第│
│  │      │（含彈匣）    │      │    │      │（槍枝管制編號    │1項第1款    │
│  │      │              │      │    │      │0000000000號）    │            │
├─┼───┼───────┼───┼──┼───┼─────────┼──────┤
│2.│有殺傷│子彈          │6     │顆  │李政瀚│向丙○○購買      │同上        │
│  │力之子│              │      │    │      │                  │            │
│  │彈    │              │      │    │      │                  │            │
├─┼───┼───────┼───┼──┼───┼─────────┼──────┤
│3.│無殺傷│子彈          │3     │顆  │李政瀚│向丙○○購買      │不沒收（已經│
│  │力之子│              │      │    │      │（已經試射）      │試射而失去子│
│  │彈    │              │      │    │      │                  │彈之性質，已│
│  │      │              │      │    │      │                  │非屬違禁物）│
└─┴───┴───────┴───┴──┴───┴─────────┴──────┘
附件【新舊法比較】
被告行為後，刑法第28條關於共同正犯、第30條關於幫助犯、第
56條關於連續犯、第55條關於想像競合犯及牽連犯、第47條關於
累犯、第51條第5款關於定執行刑、第42條關於易服勞役、第38
條關於沒收及第33條第5款關於罰金刑之最輕刑度等規定，業於
94年2月2日修正公布刪除，並均於95年7月1日施行，經分別比較
新舊法如下：
一、共同正犯部分：修正施行前刑法第28條之規定為：「二人以
    上共同實施犯罪之行為者，皆為正犯」，修正施行後之規定
    則為：「二人以上共同實行犯罪之行為者，皆為正犯」，揆
    諸本條之修正理由係為釐清陰謀共同正犯、預備共同正犯是
    否合乎正犯之要件，即共同正犯並未涵蓋陰謀及預備共同正
    犯。而本件被告等之犯行非屬陰謀、預備共同正犯。是適用
    新舊法之結果，修正施行後之規定並非較有利於正犯，依刑
    法第2條第1項本文之規定，仍應適用修正施行前刑法第28條
    之規定。
二、幫助犯之部分：被告等行為時之刑法第30條第1項、第2項分
    別規定：「幫助他人犯罪者，為從犯。雖他人不知幫助之情
    者，亦同」、「從犯之處罰，得按正犯之刑減輕之」，而95
    年7月1日修正生效施行之刑法第30條第1項、第2項則規定：
    「幫助他人實行犯罪行為者，為幫助犯。雖他人不知幫助之
    情者，亦同」、「幫助犯之處罰，得按正犯之刑減輕之」。
    經比較修正前後之幫助犯規定，修正前刑法並無不利於被告
    ，則依刑法第2條第1項前段，適用修正施行前刑法第30條規
    定。
三、連續犯部分：因被告行為後之裁判時法業已刪除連續犯之規
    定，此刪除雖非犯罪構成要件之變更，但顯已影響行為人刑
    罰之法律效果，自屬法律有變更，比較新、舊法結果，以適
    用修正前之刑法第56條較有利於被告。
四、想像競合犯部分：修正施行後之刑法第55條想像競合犯之規
    定，雖增設了但書有關於科刑之限制，惟此乃為法理之明文
    化，並非涉及法律刑罰權之變動，為避免法律割裂適用產生
    不當影響，爰適用修正施行前刑法之規定。
五、牽連犯部分：修正施行後之刑法，刪除第55條關於牽連犯之
    規定，此刪除雖非屬犯罪構成要件之變更，但顯已影響行為
    人刑罰之法律效果，自屬法律有變更，比較新舊法適用後之
    結果，修正後之規定並非較有利於被告，依刑法第2條第1項
    前段之規定，自應適用行為時之法律適用修正施行前刑法第
    55條後段牽連犯之規定，從一重處斷，較有利於被告。
六、累犯部分：被告行為後，刑法第47條有關因執行徒刑後再犯
    之累犯規定，已修正為同條第1項「受徒刑之執行完畢，或
    一部之執行而赦免後，五年以內『故意』再犯有期徒刑以上
    之罪者，為累犯，加重本刑至二分之一。本案被告丙○○、
    王建閔及丁○○上開犯行，不論依修正前刑法第47條或上開
    規定均構成累犯，修正後之規定並未對該符被告較為有利，
    自應適用修正前刑法第47條之規定論以累犯，並加重其刑。
七、定執行刑部分：修正前刑法第51條第5款規定：「宣告多數
    有期徒刑者，於各刑中之最長期以上，各刑合併之刑期以下
    ，定其刑期。但不得逾二十年」。修正後刑法第51條第5款
    規定：「宣告多數有期徒刑者，於各刑中之最長期以上，各
    刑合併之刑期以下，定其刑期。但不得逾三十年」。比較結
    果，修正前之刑法第51條第5款較有利於被告。
八、易服勞役折算標準部分：
  (一)宣告罰金刑未逾新臺幣180,000元部分：本件被告丁○○及
    李政瀚犯罪時之易服勞役折算標準，係以修正前刑法第42條
    第2項前段「以一元以上三元以下折算一日」、廢止前罰金
    罰鍰提高標準條例第二條前段「就其原定數額提高為一百倍
    折算一日」及現行法規所定貨幣單位折算新臺幣條例第二條
    規定現行法規所定金額以新臺幣元之三倍折算為準據，則本
    件被告犯罪時之易服勞役折算標準係以最高新臺幣900元折
    算一日。惟修正後之刑法第42條第3項前段規定：「易服勞
    役以新臺幣1000元、2,000元或3,000元折算一日。」比較新
    舊法，以修正後之法律適用，較有利於被告，自應適用修正
    後之刑法第42條第3項前段規定，就併科罰金部分，諭知易
    服勞役之折算標準。
  (二)宣告罰金刑新臺幣400,000元部分：被告丙○○、乙○○等
    行為時如所宣告之罰金刑，依修正前刑法第42條第3項之規
    定，係「以罰金總額與六個月之日數比例折算」。如依修正
    後之刑法第42條第5項之規定，則係「如易服勞役，以罰金
    總額與一年之日數比例折算」，相同之罰金刑必須折算之自
    由刑長短不同，自應依刑法第2條第1項但書之規定，適用修
    正前之規定，折算較短之日數，對被告丙○○及乙○○較為
    有利。
九、刑法第38條沒收之部分：按刑法第38條第1項第3款雖於94年
    2月2日刑法修正時，另增列因犯罪所生之物得沒收之規定，
    然核與本件憑以沒收之刑法第38條第1項第2款無關，不生有
    利或不利之之問題，爰依修正後刑法第2條第1項前段依修正
    前刑法第38條第1項第1、2款之規定，宣告沒收違禁物及被
    告所有供其等犯罪所用或預備之物。
十、宣告罰金刑之最輕刑度部分：罰金之最低刑度，被告行為後
    ，刑法第33條第5款亦經修正公布施行，而將修正前僅1元（
    指銀元，即新臺幣3元，再適用罰金罰鍰提高標準條例第1條
    之規定得提高為10倍，即新臺幣30元）以上之最低刑度，修
    正提高為新臺幣1,000元以上，比較被告行為前後之法律適
    用，顯以行為時之法律較有利於被告，自應適用修正前之刑
    法第33條第5款，定其罰金刑之最輕刑度。
